臺灣新竹地方法院刑事判決　　　　　　　94年度簡上字第80號
公　訴　人　臺灣新竹地方法院檢察署檢察官
上　訴　人
即　被　告　戊○○
上列被告因傷害案件，不服本院竹北簡易庭94年度竹北交簡字第
178號，中華民國94年6月30日第一審刑事簡易判決（檢察官聲請
簡易判決處刑書案號：臺灣新竹地方法院檢察署94年度偵字第12
02號）提起上訴，本院管轄第二審之合議庭，認為應適用通常程
序審判，自為第一審判決如左：
    主  文
原判決撤銷。
戊○○無罪。
    理  由
一公訴意旨略以：被告戊○○於民國93年8月21日7時45分許，在
  新竹縣竹北市○○街57之1號擺設攤位，因與同在該處設攤之
  告訴人乙○○（業經原審判處傷害罪刑確定）就攤位擺設問題
  發生口角及拉扯，被告基於傷害之犯意持販賣紅豆餅之鐵錐攻
  擊告訴人，致告訴人受有左前臂約2.5公分撕裂傷之傷害，因
  認被告所為係犯刑法第277條第1項之傷害罪嫌等語。
二按犯罪事實應依證據認定之，無證據不得認定犯罪事實；不能
  證明被告犯罪者，應諭知無罪之判決，刑事訴訟法第154條第2
  項、第301條第1項分別定有明文。又告訴人之告訴，係以使被
  告受刑事訴追為目的，是其陳述是否與事實相符，仍應調查其
  他證據以資審認，最高法院著有52年台上字第1300號判例足資
  參照。再按認定不利於被告之事實，須依積極證據，苟積極證
  據不足為不利於被告事實之認定時，即應為有利於被告之認定
  ；且事實之認定，應憑證據，如未能發現相當證據，或證據不
  足以證明，自不能以推測或擬制之方法，以為裁判基礎；而認
  定犯罪事實所憑證據，雖不以直接證據為限，間接證據亦包括
  在內；然而無論直接或間接證據，其為訴訟上之證明，須於通
  常一般之人均不致有所懷疑，而得確信其為真實之程度者，始
  得據為有罪之認定，若其關於被告是否犯罪之證明未能達此程
  度，而有合理性懷疑之存在，致使無從形成有罪之確信，根據
  「罪證有疑，利於被告」之證據法則，即不得遽為不利被告之
  認定，亦分別有最高法院30年上字第816號、40年台上字第86
  號、76年台上字第4986號判例可據。
三公訴人認定被告涉有上開罪嫌，無非係以告訴人之指訴、東元
  綜合醫院（下簡稱東元醫院）94年8月23日東密總字第0940001
  371號函、診斷證明書各1份、告訴人衣物毀損照片及證人謝雲
  男、丙○○、丁○○之證述，為其論據。
四訊據被告堅決否認有何傷害告訴人之犯行，辯稱：當日係告訴
  人先以手拉其販賣紅豆餅之攤車，其並未攻擊告訴人，反而遭
  告訴人二度推倒在地受傷，告訴人左手臂之傷勢不知如何造成
  等語。經查：
(一)告訴人於93年8月21日7時45分許，在新竹縣竹北市○○街57之
  1號之市場內租用攤位販賣服裝，因認被告擺設於路中之紅豆
  餅攤車妨礙其生意與路人通行，遂要求被告將攤車移開，惟遭
  被告所拒絕，雙方因此發生爭執，告訴人並將被告推倒在地2
  次，致被告受有左手肘撕裂傷及右手肘挫傷與左側臀部下方大
  片淤青之傷害等情，為被告及告訴人所陳明，並有診斷證明書
  1張、照片3張附卷可稽（見偵查卷第31-32頁），而告訴人亦
  因傷害被告經原審論處傷害罪刑確定，故上開事實自堪採認。
(二)告訴人固指訴：因被告拒不將攤車移開，其遂自行動手推拉攤
  車，被告旋至其攤位推倒其販賣服裝所用之模特兒，其返回阻
  止時遭被告持販賣紅豆餅所用之鐵錐刺傷，造成左前臂撕裂傷
  （約2.5公分）云云，並提出東元醫院診斷證明書1份附卷為憑
  。然詰之同在該市場營業之證人丙○○、丁○○、己○○、庚
  ○○、甲○○等人，均否認目睹被告持器具攻擊告訴人，且證
  人己○○、庚○○、甲○○另一致結證稱：被告與告訴人糾紛
  期間，僅看見被告遭告訴人推倒二次，並未看見被告傷害告訴
  人或拉倒告訴人之模特兒等語，以上述證人等就本件告訴人與
  被告之攤位擺設糾紛間，並無特殊之利害關係，經本院當庭曉
  以偽證罪之重責後，均願意具結而為上開證述，則彼等縱對於
  紛爭發生細節因時間之遞延或目擊時間之久暫而略有出入，然
  就雙方紛爭發生之主要事實經過既能為一致之證述，仍堪予信
  實，故告訴人指稱被告推倒其模特兒及持販賣紅豆餅之鐵錐刺
  其胸部乙節是否屬實，要非無疑。公訴人雖質疑證人己○○可
  能因自身對於告訴人之觀感不佳而刻意為偏頗之證詞，然此為
  證人己○○所堅決否認，且衡諸證人己○○僅為在該市場內販
  賣青菜之小販，實無必要亦無動機特意迴護被告及介入其他攤
  販之糾紛，復佐以其所為證述與其餘證人所述均大致相符，是
  公訴人此部分臆測之詞難認有據。
(三)經本院依職權詢問東元醫院告訴人所受上開傷勢是否為銳器穿
  刺或切割所致，固據該院以94年8月23日東密總字第094000137
  1號函覆以：「該病人（即告訴人）於93年8月21日至本院急診
  就診時，主訴遭鐵器劃傷，左前臂撕裂傷約2.5公分呈細長形
  ，有可能是遭銳器所傷。」等語，並檢附之急診病歷及傷勢照
  片各1張（見本院卷第11至13頁），而該傷勢之位置、傷口型
  態與本院命被告與告訴人當庭模擬之情形尚無明顯不符之處，
  亦有勘驗照片6張在卷可稽（見本院卷第83-84頁）。然上開東
  元醫院函文既謂「可能」，顯未斷言告訴人之傷勢必為銳器所
  傷，而告訴人既不諱言曾以徒手推扯被告之攤車且與被告發生
  拉扯，則衡酌被告之金屬攤車及生財器具甚為沈重，在徒手推
  拉及與被告相互拉扯之混亂狀況下，不能排除告訴人前述傷勢
  係不慎遭其他器物劃傷之可能。參以被告與告訴人既均坦稱：
  被告曾事先揚言如告訴人推走其攤車就要拉告訴人之模特兒等
  語，但告訴人仍執意擅自推拉被告之攤車，以被告為一身高15
  8公分之女子，面對身高達176公分之告訴人，於情急之下欲以
  拉扯告訴人模特兒之方式企圖阻止告訴人，實至符人之常情，
  不能藉此推論被告進一步萌生傷害之犯意。又縱令被告當時因
  正在製作紅豆餅而持有該鐵錐，以致於拉扯間劃傷告訴人，亦
  無由認被告必係基於傷害之故意。況告訴人起初於本院訊問時
  ，堅指被告持鐵錐正向朝其左胸靠近肩部位置刺來（見本院卷
  第74頁），經本院質疑其傷口情狀為穿刺傷而非割傷後，始又
  將所描述被告刺其身體之部位下移至左胸襯衫口袋附近（見本
  院卷第77頁），嗣於模擬時復表示無法明確指明被告出手方位
  （見本院卷第78-79頁），則其對於被告所為此部分之指訴，
  自不無誇大之嫌。遑論告訴人於糾紛中確有傷害被告之犯行，
  並據原審判處罪刑確定，則更加不能排除告訴人基於自身利害
  關係而刻意渲染雙方衝突始末，以圖抵減自身責任之可能性。
  從而，公訴人所援引之告訴人指訴、首開東元醫院函文及診斷
  證明書等證據，均不足據以認定被告確有持鐵錐傷害告訴人之
  犯行。
(四)公訴人雖另援引證人謝雲男於偵查中之證述資為不利被告之證
  據，惟證人謝雲男於偵訊時僅證稱目擊告訴人與被告爭吵後將
  被告推倒在地二次等情（見偵查卷第26頁），未能證明被告有
  何傷害告訴人之犯行。至於被告於本院訊問時雖辯稱：不曾拉
  扯告訴人之模特兒云云，而顯與其於警詢及偵訊時所述：告訴
  人拉伊車子時，伊就拉告訴人模特兒至路中間等語有違（見偵
  查卷第10、26頁），且與告訴人之指訴及所提出之衣物毀損照
  片3張不符（見偵查卷第34-35頁），但被告就此部分所為辯解
  縱有不實，亦不能在缺乏其他積極證據足以證明其犯罪之情形
  下，率予推斷其否認傷害告訴人之詞盡屬虛偽。
五綜上所述，本件查無積極證據足以認定被告確有公訴意旨所指
  之犯行，且公訴人所舉之證據亦不足以證明被告犯罪，而尚有
  合理之懷疑存在，本院無從形成被告有罪之確信，揆諸前揭法
  律及判例意旨，自應將原判決撤銷而為被告無罪判決之諭知。
  又被告既屬無罪，原審本不得適用刑事訴訟法第七編所定之簡
  易程序對被告論罪科刑而應依刑事訴訟法第452條規定適用通
  常程序為審判，爰依刑事訴訟法第455條之1第3項準用同法第
  369條第2項之規定，適用第一審通常程序而為第一審通常程序
  判決。
據上論結，應依刑事訴訟法第452條、第455條之1第1項、第3項
、第369條第1項前段、第2項、第364條、第301條第1項，判決如
主文。
本案經檢察官邱巧寧到庭執行職務。
中　　華　　民　　國　　94　　年　　11　　月　　30　　日
                  刑事第二庭  審判長法  官  王銘勇
                                    法  官  方鴻愷
                                    法  官  鄭子俊
以上正本證明與原本無異。
如不服本判決，應於送達後10日內向本院提出上訴狀，上訴於臺
灣高等法院。
中　　華　　民　　國　　94　　年　　11　　月　　30　　日
                                    書記官　沈藝珠
